【裁判字號】    90,台上,2438
【裁判日期】    900425
【裁判案由】    殺人
【裁判全文】
最高法院刑事判決                                九十年度台上字第二四三八號
    上  訴  人  甲  ○
右上訴人因殺人案件，不服台灣高等法院中華民國八十七年十二月二十四日第二審判
決（八十七年度上訴字第四五八三號，起訴案號：台灣基隆地方法院檢察署八十六年
度偵字第五四○六號），提起上訴，本院判決如左：
    主  文
上訴駁回。
    理  由
按刑事訴訟法第三百七十七條規定，上訴於第三審法院，非以判決違背法令為理由，
不得為之。是提起第三審上訴，應以原判決違背法令為理由，係屬法定要件。如果上
訴理由狀並未依據卷內訴訟資料，具體指摘原判決不適用何種法則或如何適用不當，
或所指摘原判決違法情事，顯與法律規定得為第三審上訴理由之違法情形，不相適合
時，均應認其上訴為違背法律上之程式，予以駁回。本件原判決維持第一審論上訴人
甲○以殺人罪，判處有期徒刑拾貳年之判決，駁回上訴人在第二審之上訴。係依憑上
訴人於警訊及檢察官偵查中之自白，告訴人陳美雲於警訊及偵、審中所為指訴、證人
張洪美月、法醫師鄧偉光、警員葉梓銘之證詞，卷附台灣基隆地方法院檢察署檢察官
督同法醫師相驗後製作之勘驗筆錄、驗斷書、相驗屍體證明書，扣案上訴人所有供殺
人用之水果刀。參酌上訴人於審理中仍供認持刀剌及被害人林木森之部分事實等證據
資料，而為論斷，已述其所憑之證據及論斷之理由。而以上訴人否認有殺人故意之
辯解，與事實不符，不足採信，在理由內依憑調查所得證據，詳加指駁；並說明本件
事證明確，無需鑑定比對扣案水果刀之理由。從形式上觀察，原判決並無違背法令之
情形存在。上訴意旨置原判決所為明白論斷於不顧，專憑其個人之意見，就原判決理
由已經詳細說明之事項，及原審採證認事之職權行使，漫事爭執，或泛言原判決有適
用法則不當、理由不備、採證違反法則或應於審判期日調查之證據而未予調查之違誤
，難認已符合首揭法定之第三審上訴要件。又上訴人於原審審理時，並未請求履勘現
場，且於原審審理時表明已無證據待查，有原審審判筆錄可按，原判決對此未予說明
，仍與判決不備理由之情形，不相適合，上訴論旨，妄加指摘，亦非適法之第三審上
訴理由。再原判決事實欄記載：「林木森見到甲○即出拳毆打甲○之嘴巴」，理由欄
認定：「被告並非為排除被害人林木森之不法侵害而加以還擊……乃侵害已過之報復
行為，被告所為自不得論以正當防衛」等語，前後述並無矛盾。因原判決理由已說
明：「上訴人先出手推被害人林木森之妻陳美雲後，被害人林木森始與之互毆」，故
認定上訴人並非為排除被害人林木森之不法侵害而加以還擊云云，又上訴人在互毆後
，已回返住處，該互毆行為自已結束，上訴人卻自家中取出水果刀一把，隨即衝向四
樓再與被害人衝突，並悍然刺向被害人林木森，原判決因而認定該殺害行為乃侵害已
過之報復行為，不得論以正當防衛等語，自無違誤，此與法律規定應於審判期日調查
之證據而未予調查及判決理由矛盾之違法情形，不相適合，自不得執以指摘，資為正
當之第三審上訴理由。另原判決並非僅以告訴人之指訴，資為不利上訴人之唯一證據
，而係依憑前述調查所得之證據綜合研判，認定上訴人有殺人之犯行，而依刑法第二
百七十一條第一項之殺人罪論科，亦無適用法則不當之情形，上訴意旨執此指摘，殊
非依據卷內訴訟資料為指摘之適法第三審上訴理由。其上訴違背法律上之程式，應予
駁回。
據上論結，應依刑事訴訟法第三百九十五條前段，判決如主文。
中      華      民      國     九十     年      四      月    二十五    日
                              最高法院刑事第十二庭
                                  審判長法官  林  增  福
                                        法官  邵  燕  玲
                                        法官  吳  昆  仁
                                        法官  陳  世  雄
                                        法官  惠  光  霞
      右正本證明與原本無異
                                              書  記  官
中      華      民      國     九十     年      五      月      二      日


司法院資訊處製作；財團法人民間司法改革基金會備份。
